【裁判字號】    94,易緝,149
【裁判日期】    950727
【裁判案由】    侵占
【裁判全文】
臺灣板橋地方法院刑事判決             94年度易緝字第149號
公  訴  人  臺灣板橋地方法院檢察署檢察官
被      告  甲○○
上列被告因侵占案件，經檢察官提起公訴（88年度偵字第5967號
），本院合議庭裁定依簡式審判程序審理，本院判決如下：
    主  文
甲○○連續意圖為自己不法之所有，而侵占對於業務上所持有之
物，處有期徒刑捌月。
    事  實
一、甲○○前因犯侵占罪，經臺灣臺南地方法院以84年度易字第
    3760號判決判處有期徒刑三月，緩刑二年，並於民國85年5
    月7 日確定（於本件不構成累犯）。詎不知警惕，其係星光
    建築物管理維護股份有限公司（以下簡稱星光公司）之職員
    ，由該公司派遺駐在臺北縣永和市○○路○ 段156 號「樂華
    尚品社區」擔任總幹事，負責代星光公司收取社區住戶所繳
    交裝璜保證金，其並應再轉交予星光公司，為從事業務之人
    。詎甲○○基於概括犯意，意圖為自己不法之所有，自87年
    12 月1日起，至88年2 月2 日止，在上址將其先後所收受住
    戶張華陵等十一戶住戶之保證金共新臺幣（下同）二十二萬
    元（其中含現金十八萬元及每張面額二萬元之支票二張），
    連續在上址將之侵占入己，拒不轉交予星光公司，經星光公
    司催繳而無法交待，飾詞搪塞，並於88年2 月上旬棄職潛逃
    。
二、案經星光公司告訴臺灣板橋地方法院檢察署檢察官偵查起訴
    。
    理  由
一、訊據被告甲○○對於上揭犯罪事實均坦承不諱，上情並經告
    訴人星光公司指訴歷歷，亦核與證人徐金鏞、童啟陽、葉義
    武等人在偵查中結證之情節相符。此外，復有與告訴人所指
    訴相符之收據影本十四張、值班記錄表影本、裝璜保證金總
    表與筆記簿一本等文件附卷可稽。事證明確，被告犯行堪以
    認定，應予依法論科。
二、查被告係告訴人公司之職員，由該公司派遺駐在臺北縣永和
    市○○路○ 段156 號「樂華尚品社區」擔任總幹事，負責代
    告訴人公司收取社區住戶所繳交裝璜保證金，其並應再轉交
    予告訴人公司，為從事業務之人，對於業務上所持有屬告訴
    人公司所有之保證金共二十二萬元（其中含現金十八萬元及
    每張面額二萬元之支票二張），將之予以侵占入己，核被告
    所為，係犯刑法第336 條第2 項之業務侵占罪。再起訴書雖
    認為被告總共侵占之保證金共計二十八萬元，其中含現金十
    八萬元及每張面額二萬元之支票五張，惟被告在本院堅稱就
    支票部分，其僅侵占二張，另外三張業已返還予住戶等語，
    上情亦核與告訴代理人乙○○在本院之陳述相符（均見本院
    94年11月17日準備程序筆錄），公訴人亦因此將起訴書之上
    開起訴內容予以減縮如上開事實欄所載，附此敘明。又被告
    行為後，刑法第56條連續犯之規定，業於94年1 月7 日修正
    公布刪除，並於95年7 月1 日施行，則被告多次業務侵占之
    犯行，因行為後新法業已刪除連續犯之規定，此刪除雖非犯
    罪構成要件之變更，但顯已影響行為人刑罰之法律效果，自
    屬法律有變更，依新法第2 條第1 項規定，比較新、舊法結
    果，仍應適用較有利於被告之行為時法律即舊法論以連續犯
    （最高法院95年第8 次刑事庭會議決議參照）。被告先後多
    次侵占犯行，時間緊接，犯罪構成要件相同，顯係基於概括
    犯意反覆為之，為連續犯，應依修正前刑法第56條之規定論
    以一罪並加重其刑。爰審酌被告素行不佳，前因犯侵占罪，
    經臺灣臺南地方法院以84年度易字第3760號判決判處有期徒
    刑三月，緩刑二年，並於85年5 月7 日確定等情，此有臺灣
    高等法院被告前案紀錄表一件附卷可按；被告係告訴人公司
    之職員，竟將其所持有屬於該公司所有之保證金共二十二萬
    元，予以侵占入己，惡性非輕，雖被告犯後業已坦承犯行，
    深具悔意，然被告事後僅賠償告訴人三千元，經本院多次應
    被告之要求暫緩結案，讓被告籌措款項以賠償告訴人，惟被
    告均未能實現其之前有關可以籌到款項以賠償告訴人之承諾
    ，致告訴人公司所受之損害未能獲得彌補，足徵被告之上開
    犯行並無可以原諒之處；又被告具體請求本院判處如主文所
    示之刑度等一切情狀，量處被告如主文所示之刑，以資懲儆
    。
三、末按「除被告所犯為死刑、無期徒刑、最輕本刑為三年以上
    有期徒刑之罪或高等法院管轄第一審案件者外，於前條第一
    項程序進行中，被告先就被訴事實為有罪之陳述時，審判長
    得告知被告簡式審判程序之旨，並聽取當事人、代理人、辯
    護人及輔佐人之意見後，裁定進行簡式審判程序。」刑事訴
    訟法第273 條之1 第1 項定有明文。查本件被告所犯上開業
    務侵占罪，非最輕本刑為三年以上有期徒刑之罪，且被告於
    本院94年11月17日準備程序與嗣後之審判程序進行中，復就
    被訴之事實為有罪之陳述，經告知被告簡式審判程序之旨，
    被告及公訴人對於本件改依簡式審判程序審理亦均表示無意
    見，本院即依前揭刑事訴訟法規定，裁定本件進行簡式審判
    程序，末此敘明。
據上論斷，應依刑事訴訟法第299 條第1 項前段、第273 條之1
第1 項，刑法第2 條第1 項、修正前第56條、第336 條第2 項，
修正前罰金罰鍰提高標準條例第1 條前段，判決如主文。
本案經檢察官徐名駒到庭執行職務。
中    華    民    國    95    年    7     月    27    日
                刑事第四庭   法  官  許必奇
以上正本證明與原本無異。
如不服本判決，應於判決送達後10日內，向本院提出上訴狀。
                             書記官  金和國
中    華    民    國    95    年    7     月    27    日
附錄：
中華民國刑法第336條：
對於公務上或因公益所持有之物，犯前條第 1 項之罪者，處 1
年以上 7 年以下有期徒刑，得併科 5 千元以下罰金。
對於業務上所持有之物，犯前條第 1 項之罪者，處 6 月以上
5 年以下有期徒刑，得併科 3 千元以下罰金。
前二項之未遂犯罰之。


司法院資訊處製作；財團法人民間司法改革基金會備份。
